【裁判字號】    98,審再易,18
【裁判日期】    980630
【裁判案由】    再審之訴
【裁判全文】
臺灣臺北地方法院民事判決            98年度審再易字第18號
    再 審 原告  乙○○  台北.
    再 審 被告  國泰世華商業銀行股份有限公司
    法定代理人  甲○○
上列當事人間再審之訴事件，再審原告對於本院民國98年2 月18
日97年度簡上字第474 號確定判決，提起再審之訴，本院判決如
下：
    主  文
再審之訴駁回。
再審訴訟費用由再審原告負擔。
    事實及理由
一、再審原告主張：伊於民國93年10月4 日向再審被告申請超優
    代專案，代償伊積欠遠東商業銀行股份有限公司（下稱遠東
    商銀）、玉山商業銀行股份有限公司（下稱玉山銀行）之信
    用卡消費款各新台幣（下同）10萬元、11萬元，約定利息第
    1至第18個月按年息5.88%計算，第19個月起改依年息14.88%
    計算，並按月收取帳務管理費288 元。詎伊於收受再審被告
    之93年11月信用卡對帳單後發現竟有3筆代償金額，分別為7
    ,834元、10萬元及87,063元，因與申請書不符，伊隨即要求
    再審被告更正帳單內容，嗣再審被告雖於93年12月信用卡對
    帳單中更正為2筆代償金額，惟於94年1月之對帳單又變更為
    僅1 筆代償金額，可見再審被告隨時得任意更改金額及筆數
    用以加收帳務管理費。更有甚者，再審被告未經伊之同意，
    任意塗改超優代專案申請書上申請金額及筆數，竟辯稱係因
    伊信用額度不足，甄審未通過始擅自塗改並影印申請書，顯
    涉偽造文書及詐欺。又再審被告藉詞因時間久遠電腦無法計
    算並提出伊全部繳款之分配明細，僅能提出自96 年4月至97
    年4 月部分，但對帳單中每筆款項之利率不同，既未能分別
    計算繳款明細，致帳目混淆不清，且帳戶管理費僅能收取18
    期，再審被告顯有超收之嫌。再者，伊5 年來使用系爭信用
    卡消費總額為29,200 元，依年息2.5%計算違約金僅為730元
    ，但再審被告向伊收取3期違約金，每期6,461元，共計19,3
    83元，卻未告知計算方式。況超優代專案貸款非信用卡消費
    款，再審被告利用信用卡條款向伊收取違約金，顯係訛詐伊
    之財產。原審雖曾命再審被告提出關於伊自93 年10月4日申
    請超優代專案起之還款分配明細，惟再審被告並未提出。但
    本院97 年度簡上字第474號（下稱原確定判決）逕認再審被
    告主張數額為正確，而駁回伊之上訴，顯與事實不符，爰依
    民事訴訟法第496條第1項第13款規定提起本件再審之訴。並
    聲明：(一)原確定判決廢棄。(二)上開廢棄部分，駁回再審被告
    第一審之訴。
二、本件未經言詞辯論，無再審被告之聲明或陳述可資記載。
三、按當事人發現未經斟酌之證物或得使用該證物者，得以再審
    之訴對於確定終局判決聲明不服，但以如經斟酌可受較有利
    益之裁判者為限，民事訴訟法第496條第1項第13款定有明文
    。又按所謂當事人發見未經斟酌之證物或得使用該證物，係
    指在前訴訟程序不知有該證物，現始知之，或雖知有此而不
    能使用，現始得使用者而言。若前訴訟程序聲明之證據為法
    院所不採，即與上開發見未經斟酌之證物有間，無從依民事
    訴訟法第496條第1項第13款規定提起再審之訴（最高法院80
    年度台上字第1645號判決意旨參照）。查本件再審原告主張
    再審被告更改代償金筆數，任意加收帳務管理費，且無法提
    出完整帳務明細說明每筆債務及利息計息之依據，而有超收
    等疑點，原審卻未踐行調查程序，致判決內容與事實不合，
    自屬未依證據所為之違法判決云云，顯係指摘前訴訟程序未
    採行其聲明之調查證據，自與發現未經斟酌之證物或得使用
    該證物之再審事由要件不符。又再審原告提出前訴訟程序第
    一審、第二審卷宗影本，顯與上開再審理由無涉。至再審原
    告另提出美國運通信用卡月結單、行政院消費者保護委員會
    網站刊載之消費者保護法第11條至第17條條文、再審被告催
    繳款通知書、法務部移文單及台北市政府警察局信義分局三
    張犁派出所受理刑事案件報案三聯單等資料，或與本件無關
    或係再審原告陳情事項或係報案資料，經斟酌後亦無從為有
    利再審原告判決之認定，再審原告執此為再審之事由，自無
    可採。
四、綜上所述，再審原告主張原確定判決具有民事訴訟法第496
    條第1 項第13款規定之再審事由，提本件再審之訴，聲明廢
    棄改判，顯無再審理由，本件爰不經言詞辯論，逕予判決駁
    回。
五、據上論結，本件再審之訴顯無再審理由。依民事訴訟法第50
    2條第2項、第78條，判決如主文。
中    華    民    國    98    年    6     月    30    日
                        民事第六庭審判長法官  劉坤典
                                        法官  林麗真
                                        法官  傅中樂
以上正本係照原本作成。
本判決不得上訴。
中    華    民    國    98    年    6     月    30    日
                                      書記官  王文心


司法院資訊處製作；財團法人民間司法改革基金會備份。
